【裁判字號】    98,訴,126
【裁判日期】    980527
【裁判案由】    返還停車位
【裁判全文】
臺灣臺北地方法院民事判決               98年度訴字第126號
原      告  乙○○
訴訟代理人  陳明宗律師
被      告  甲○○
                      樓
訴訟代理人  陳瓊英律師
            藍孟真律師
上列當事人間請求返還停車位事件，本院於98年5 月20日言詞辯
論終結，判決如下：
    主  文
被告應將坐落臺北市○○區○○段三小段第四六四地號土地上，
第一四一九建號即門牌號碼臺北市○○路○段一五一之九號地下
一樓編號第三九號停車位騰空交還原告。
訴訟費用由被告負擔。
本判決第一項於原告以新台幣陸拾陸萬陸仟陸佰陸拾柒元供擔保
後，得假執行。但被告以新臺幣貳佰萬元為原告預供擔保後，得
免為假執行。
    事  實  及  理  由
一、原告主張：坐落臺北市○○區○○段3 小段第464 地號土地
    上，第1419建號即門牌號碼臺北市○○路○ 段151 之9 號地
    下1 樓為停車空間，經該處大樓原住戶協議分管，其中編號
    39號停車位（下稱系爭39號車位）原協議由訴外人丙○○占
    有使用，嗣丙○○將系爭39號車位出售予訴外人丁○○，原
    告再於民國85年4 月21日，以新台幣（下同）2,000,000 元
    向丁○○購得並占有使用。詎本院民事執行處執行法官及書
    記官，竟於95年7 月31日至上址，以訴外人陳濬騰拍定上開
    停車空間編號43號停車位（下稱系爭43號車位）為由，誤將
    系爭39號車位點交陳濬騰。又被告輾轉買受陳濬騰拍定車位
    ，無權占有使用系爭39號車位迄今。爰基於民法第767 條、
    第821 條、分管協議法律關係。聲明：（一）被告應將系爭
    39號車位騰空交還原告。（二）願供擔保請准宣告假執行。
二、被告則以：否認原告對系爭39號車位有使用權，原告應就該
    車位有使用權之事實負擔舉證責任；本院民事執行處即在點
    交系爭39號車位，並未有誤認情事；占有使用系爭39號車位
    係因法院點交，並非無權占用等語，資為抗辯。聲明：（一
    ）原告之訴駁回。（二）如受不利判決，願供擔保請准宣告
    免為假執行。
三、兩造不爭執事項：
（一）原告於85年4 月21日，以新台幣（下同）2,000,000 元，
      向丁○○購買坐落臺北市○○區○○段3 小段第464 地號
      土地上，第1419建號即門牌號碼臺北市○○路○ 段151 之
      9 號地下1 樓、面積2050.09 平方公尺、權利範圍10000
      分之168 之建物。
（二）本院民事執行處執行法官及書記官，於95年7 月31日至上
      址，以訴外人陳濬騰拍定為由，將系爭39號車位點交陳濬
      騰。
（三）上開強制執行事件中，債權人為第一商業銀行股份有限公
      司（下稱第一銀行），債務人為鄭俊一，拍賣之不動產中
      包含系爭43號車位。
（四）被告輾轉買受陳濬騰拍定車位，占有使用系爭39號車位迄
      今。
四、茲兩造於本院審理中協商爭點為：系爭39號車位、系爭43號
    車位位置為何？被告占有使用系爭39號車位有無合法權源？
    該車位既經本院民事執行處執行點交，被告因此占有使用，
    是否即屬有合法權源？
（一）按原告對於自己主張之事實已盡證明之責後，被告對其主
      張，如抗辯其不實並提出反對之主張者，則被告對其反對
      之主張，亦應負證明之責，此為舉證責任分擔之原則（最
      高法院18年上字第2855號判例要旨參照）。次按以無權占
      有為原因，請求返還所有物之訴，倘被告對於原告就其物
      有所有權之事實，已無爭執，惟以非無權占有為抗辯者，
      則原告對於被告無權占有之事實，即無舉證責任，而被告
      就其占有係有正當權源之事應負舉證之責，如不能證明，
      即應認原告之請求為正當（最高法院72年台上字第1552號
      、2516號判決意旨參照）。
（二）經查，原告就上開停車空間有權利範圍10000 分之168 之
      所有權乙節，已如前述，堪可認定。復參酌原告提出被告
      不爭執形式真正之停車場管理費收據聯3 紙，其上均詳細
      記載繳費日期、金額及車位號碼「39號」等情觀之，足認
      原告對於其所主張有系爭39號車位所有權及使用權之事實
      ，已盡證明之責。至被告雖堅詞否認原告有系爭39號車位
      使用權云云，惟依前開說明，自應由被告就此事實負擔舉
      證責任。是被告辯稱：原告就此應負擔舉證責任云云，即
      屬無據，無足採認。次查，鄭俊一前因積欠第一銀行債務
      ，第一銀行於94年間，持本院85民執寅17390 字第39197
      號債權憑證，聲請本院民事執行處拍賣鄭俊一所有系爭43
      號車位，經陳濬騰於上開強制執行拍賣事件中，以高於底
      價最高價1,260,000 元拍得系爭43號車位，本院並於95年
      6 月21日核發權利移轉證書在案等情，為兩造所不爭執，
      並經本院依職權調取上開強制執行事件（本院94年度執字
      第41710 號）卷宗核閱無訛，堪可認定。已徵陳濬騰拍定
      取得之車位，應為系爭43號車位。倘參酌被告輾轉買受陳
      濬騰拍定車位，業如前述，亦徵被告應係取得系爭43號車
      位之所有權及使用權。則被告占有使用系爭39號車位，即
      屬無據，不足採取。至被告再稱：系爭43號車位實際位置
      即現占有使用之系爭39號車位云云。然查，系爭43號車位
      與系爭39號車位並非同一位置乙節，除經本院民事庭另案
      96年度訴字第787 號損害賠償事件認定屬實，有該事件判
      決書在卷可考，復經本院於98年4 月6 日勘驗現場時，當
      場比對上開執行事件卷附第一銀行於94年11月29日提出聲
      請執行鄭俊一所有車位之停車場平面圖確認綦詳。可認被
      告此部分所稱，顯屬無據，無可採信。又被告再稱：系爭
      39號車位既經本院民事執行處執行點交，被告因此占有使
      用即屬有合法權源云云。再查，上開執行程序中公告、拍
      賣、拍定者既均為系爭43號車位，本院民事執行處卻就系
      爭39號車位執行點交，固屬有誤。惟被告尚無由執此即認
      占有使用系爭39號車位為適法，仍應徇其他適當途徑解決
      之。是被告因此認為有權占有使用系爭39號車位云云，顯
      有誤會，無可採憑。此外，被告復未提出其他證據資料證
      明有權占有使用系爭39號車位之事實，則依舉證責任分配
      之法則，自應由被告負擔無法舉證之不利益。
五、綜上所述，原告基於首開法律關係，訴請被告應將系爭39號
    車位騰空交還原告，為有理由，應予准許。
六、兩造分別陳明願供擔保，請准宣告假執行及免為假執行，核
    無不合，爰酌定相當擔保金額，併准許之。
七、本件事證已臻明確，兩造其餘攻擊、防禦方法及證據資料之
    主張，暨聲請傳訊上開執行事件法官、書記官以證明並未錯
    誤點交之事，核均與判決結果不生影響，爰不逐一論駁，應
    予敘明。
八、據上論結：本件原告之訴有理由，依民事訴訟法第78條、第
    390 條第2 項、第392 條第2 項，判決如主文。
中    華    民    國    98    年    5     月    27    日
                        民事第二庭法  官  黃呈熹
以上正本係照原本作成。
如對本判決上訴須於判決送達後二十日內，向本院提出上訴狀。
中    華    民    國    98    年    5     月    27    日
                                  書記官  傅美蓮


司法院資訊處製作；財團法人民間司法改革基金會備份。
